【裁判字號】    97,易,1186
【裁判日期】    970812
【裁判案由】    詐欺
【裁判全文】
臺灣彰化地方法院刑事判決              97年度易字第1186號
公  訴  人  臺灣彰化地方法院檢察署檢察官
被      告  甲○○
上列被告因詐欺案件，經檢察官提起公訴（九十七年度偵字第三
三五七、四一一四號），本院依簡式審判程序判決如下：
    主  文
甲○○幫助意圖為自己不法之所有，以詐術使人將本人之物交付
，處有期徒刑肆月，如易科罰金，以新臺幣壹仟元折算壹日。
    事  實
一、甲○○於民國九十六年十月某日，見真實姓名年籍不詳之成
    年男子所刊登之夾報廣告，得知可藉由出租自己名義之金融
    機構帳戶存摺、提款卡及密碼得款花用，雖預見將帳戶提供
    予他人，可能幫助取得帳戶之人作為實行詐欺取財犯罪使用
    ，藉以隱匿其真實身分，而躲避犯罪偵查機關追查，竟於不
    違背其本意下，基於幫助他人詐欺取財之不確定故意，即依
    上開廣告所載電話號碼與該成年男子聯絡後，於九十六年十
    月底某日，在彰化縣田中鎮田中火車站前，將其於九十一年
    二月四日開立之萬泰商業銀行員林分行帳號第000000
    000000000號帳戶（下稱上開萬泰商銀帳戶）之存
    摺、提款卡、密碼，以每星期新臺幣（下同）二千元之價格
    ，出租予該成年男子。其後，該成年男子及其所屬之詐欺集
    團成員即基於意圖為自己不法所有之詐欺取財犯意，以甲○
    ○所交付之上開萬泰商銀帳戶作為犯罪工具，從事下列詐欺
    取財之犯行：
  (一)於九十六年十二月三十日晚上六時許，由詐欺集團內真實姓
    名年籍不詳、自稱「ＭＯＭＯ臺購物中心人員」之成年人，
    撥打電話予劉寶鈺，詐稱：其帳戶因購物遭設定為定期轉帳
    ，必須至郵局自動櫃員機變更云云，致劉寶鈺陷於錯誤，於
    同日晚上六時三十四分許，前往臺北市○○路○段一三三號
    之內湖金龍郵局，依照指示操作自動櫃員機，因而先後於同
    日晚上六時三十四分、六時五十八分，各匯款二萬九千九百
    八十八元，合計五萬九千九百七十六元，至甲○○上開萬泰
    商銀帳戶內。
  (二)於九十六年十二月三十日晚上六時許，由詐欺集團內真實姓
    名年籍不詳、自稱「郵局員工」之成年人，撥打電話予張佳
    琪，詐稱：其帳戶因購物遭設定為分期付款，必須至郵局自
    動櫃員機變更云云，致張佳琪陷於錯誤，於同日晚上七時二
    十五分許，前往臺北市松山區○○○路○段一二四號臺北榮
    星郵局，依照指示操作自動櫃員機，因而先後於同日晚上七
    時二十五分、七時二十七分，各匯款二萬九千九百八十六元
    ，合計五萬九千九百七十二元，至甲○○上開萬泰商銀帳戶
    內。
  (三)嗣因劉寶鈺、張佳琪發現受騙，並報警處理，始循線查悉上
    情。
二、案經彰化縣警察局員林分局報告臺灣彰化地方法院檢察署檢
    察官偵查起訴。
    理  由
一、按除被告所犯為死刑、無期徒刑、最輕本刑為三年以上有期
    徒刑之罪或高等法院管轄第一審案件者外，於刑事訴訟法第
    二百七十三條第一項程序進行中，被告先就被訴事實為有罪
    之陳述時，審判長得告知被告簡式審判程序之旨，並聽取當
    事人、代理人、辯護人及輔佐人之意見後，裁定進行簡式審
    判程序；除簡式審判程序、簡易程序及第三百七十六條第一
    款、第二款所列之罪之案件外，第一審應行合議審判；刑事
    訴訟法第二百七十三條之一第一項、第二百八十四條之一分
    別定有明文。本件被告甲○○所犯係死刑、無期徒刑、最輕
    本刑為三年以上有期徒刑或高等法院管轄第一審案件以外之
    罪，且於本院行準備程序時就被訴事實為有罪之陳述，經受
    命法官告知簡式審判程序之旨，並聽取公訴人、被告之意見
    後，本院合議庭認無不得或不宜改依簡式審判程序進行之處
    ，經評議結果，裁定改由受命法官獨任行簡式審判程序，合
    先敘明。
二、上開事實，業據被告甲○○於本院準備程序及審理時，坦承
    不諱，核與證人即被害人劉寶鈺、張佳琪於警詢時，證述之
    情節相符，並有萬泰商業銀行員林分行九十七年一月十四日
    （九七）萬泰銀員林字第○九七○一七九○一一號函、九十
    七年四月十一日（九七）萬泰銀員林字第○九七○一七九○
    一一二號函及隨函檢附之蔡耀堂上開萬泰商銀帳戶開戶申請
    書影本、資金往來明細、臺北市政府警察局內湖分局內湖派
    出所受理詐騙帳戶通報警示簡便格式表、臺北市政府警察局
    受理刑案報案三聯單、劉寶鈺內政部警政署反詐騙諮詢專線
    紀錄表、自動櫃員機交易明細表、臺北市政府警察局松山分
    局九十七年一月九日北市警松分刑字第○九七三○○四七五
    ○○號函及隨函檢附之臺北市政府警察局松山分局民有派出
    所受理刑事案件報案三聯單、張佳琪內政部警政署反詐騙諮
    詢專線紀錄表、臺北市政府警察局松山分局民有派出所受理
    詐騙帳戶通報警示簡便格式表各一份在卷可稽，足徵被告自
    白確與事實相符。本件事證明確，被告幫助詐欺取財之犯行
    ，應堪認定。
三、被告甲○○提供金融機構帳戶之存摺、提款卡及密碼予他人
    ，供他人作為實行詐欺取財犯罪使用，雖並未參與詐欺取財
    之行為，然其顯係以幫助之意思，參與詐欺取財構成要件以
    外之行為，為幫助犯，核被告所為，係犯刑法第三十條第一
    項前段、第三百三十九條第一項之幫助詐欺取財罪。被告以
    提供帳戶之一行為幫助正犯犯二次詐欺取財罪，係以一行為
    觸犯二個幫助詐欺取財罪名，屬同種之想像競合犯，應依刑
    法第五十五條規定，從一重論處。再被告係幫助他人實行詐
    欺取財犯罪，爰依刑法第三十條第二項規定，按詐欺取財正
    犯之刑減輕之。爰審酌被告將其金融機構帳戶交付予詐欺集
    團使用，其個人所得之不法利益雖屬有限，然造成偵查犯罪
    機關事後追查贓款及詐欺集團成員極為困難，致使詐欺集團
    更加猖獗氾濫，對於社會治安之危害程度不容小覷，及其犯
    罪之動機、目的、手段、被害人所受損害金額，暨犯罪後坦
    承犯行，態度尚屬良好等一切情狀，量處如主文所示之刑，
    並諭知易科罰金折算之標準。
據上論斷，應依刑事訴訟法第二百七十三條之一第一項、第二百
九十九條第一項前段，刑法第三十條第一項前段、第二項、第三
百三十九條第一項、第五十五條、第四十一條第一項前段，刑法
施行法第一條之一，判決如主文。
本案經檢察官蔡曉崙到庭執行職務。
中    華    民    國    97    年    8     月    12    日
                        刑事第六庭    法  官  鄭舜元
以上正本證明與原本無異。
如不服本判決，應於判決送達後10日內，向本院提出上訴書狀，
上訴書狀應「敘述具體上訴理由」，並按他造當事人之人數附繕
本。「切勿逕送上級法院」。
告訴人或被害人對於判決如有不服具備理由請求檢察官上訴者，
其上訴期間之計算係以檢察官收受判決正本之日期為準。
中    華    民    國    97    年    8     月    12    日
                                      書記官  陳秀香
附錄：論罪科刑法條
中華民國刑法第339條
意圖為自己或第三人不法之所有，以詐術使人將本人或第三人之
物交付者，處5年以下有期徒刑、拘役或科或併科1千元以下罰金
。
以前項方法得財產上不法之利益或使第三人得之者，亦同。
前二項之未遂犯罰之。


司法院資訊處製作；財團法人民間司法改革基金會備份。
